臺灣高等法院民事判決
109年度上易字第891號
上  訴  人  許學進  
訴訟代理人  林清漢律師
複 代理 人  侯銘欽律師
被 上訴 人  胡燕鶯  

訴訟代理人  潘仲文律師
上列當事人間請求返還不當得利等事件，上訴人對於中華民國10
9年5月15日臺灣桃園地方法院109年度訴字第159號第一審判決提
起上訴，並為訴之追加，本院於民國111年8月31日言詞辯論終結
，判決如下：
    主      文
上訴及追加之訴均駁回。
第二審訴訟費用（含追加之訴部分）由上訴人負擔。
    事實及理由
壹、程序方面
    按第二審訴之變更或追加，非經他造同意不得為之，但請求
    之基礎事實同一者，不在此限，民事訴訟法第446條第1項、
    第255條第1項第2款定有明文。本件上訴人在原審依民法第
　　184條第1項及民法第179條之規定，起訴請求被上訴人應給
　　付新臺幣（下同）150萬元（下稱系爭150萬元）本息（見原
    審卷第53頁），上訴人上訴後，主張系爭150萬元為附負擔
    之贈與，其於民國107年3月12日、8月2日撤銷該贈與，乃追
    加依民法第419條規定，請求返還系爭150萬元（見本院卷一
    第412頁、本院卷二第52頁），經核其追加請求之基礎事實
    均係兩造間就系爭150萬元所衍生之爭執，與民事訴訟法第
　　446條第1項但書及第255條第1項第2款規定相符，應予准許
    。
貳、實體方面
一、上訴人主張：伊於106年6月因按摩認識被上訴人，並成為男
    女朋友關係，被上訴人訛稱其為脫離按摩店重新生活，請求
    伊出資150萬元投資基金，伊遂於106年9月6日將系爭150萬
    元匯予被上訴人。然被上訴人與伊交往時已婚，並無與伊共
    度餘生之想法，卻刻意對伊傳達其為單身，希望與伊共結連
    理之假象，其利用伊投入感情後，向伊騙取系爭150萬元，
    係故意以背於善良風俗之方法，加損害於伊，應負賠償責任
    。如認被上訴人上揭行為不構成侵權責任，惟伊交付系爭15
    0萬元係委由被上訴人投資基金之用，伊以起訴狀繕本之送
    達為終止之意思表示，兩造間之委任契約業已終止，被上訴
    人應返還系爭150萬元。又如認兩造間未存在委任關係，則
    主張系爭150萬元係附有㈠被上訴人與伊結婚、㈡系爭150萬元
    須投資基金供兩造婚後花用、㈢若上訴人有急用，被上訴即
    應歸還等負擔之贈與，上訴人嗣未履行贈與所應負擔之義務
    ，伊已於107年3月12日、同年8月2日撤銷贈與，被上訴人應
    返還系爭150萬元等情，爰依民法第184條第1項後段、第179
    條等規定，求為命被上訴人給付150萬元，及自起訴狀繕本
    送達之翌日起至清償日止，按年息5%計算之利息（原審為上
    訴人敗訴之判決，上訴人聲明不服，提起上訴，並於本院追
    加依民法第419條之規定為請求。至原審另依民法第184條第
    1項前段為請求權基礎，被上訴人於本院表明已不再主張【
    見本院卷一第270頁、第410頁】，非本院審理範圍，不贅）
    。並上訴聲明：㈠原判決廢棄。㈡被上訴人應給付上訴人150
    萬元，及自起訴狀繕本送達之翌日起至清償日止，按年息5%
    計算之利息。
二、被上訴人則以：兩造交往時雙方均已婚，上訴人明知伊已婚
    ，仍於追求交往過程中致贈系爭150萬元，其間就系爭150萬
    元並不存在委任關係，且上訴人致贈系爭150萬元時未提及
    結婚或附有任何負擔。上訴人對伊提出刑事詐欺告訴亦經檢
    察官處分不起訴確定等語，資為抗辯。並答辯聲明：上訴及
    追加之訴均駁回。
三、經查，兩造於106年6月間為男女朋友關係，斯時兩造均已婚
    。上訴人於106年9月6日將系爭150萬元匯予被上訴人。上訴
    人於107年11月間，以被上訴人向其詐取系爭150萬元為由，
    對被上訴人提出刑事詐欺告訴，業經臺灣桃園地方檢察署檢
    察官先後以107年度偵字第29792號、108年度偵續字第37號
    、109年度偵續二字第1號處分不起訴，上訴人不服，提起再
    議，嗣經臺灣高等檢察署以110年度上聲議字第322號駁回其
    再議確定等情，有存摺交易明細、被上人身分證影本在卷足
    稽（見原審卷第35頁至第36頁、本院卷一第435頁），且為
    兩造所不爭執（見本院卷一第411頁至413頁），並經本院調
    閱上揭偵查卷查核無誤，堪信真實。
四、上訴人主張被上訴人利用其投入感情後騙取系爭150萬元；
    如認被上訴人上揭行為不構成侵權責任，則主張兩造間就系
    爭150萬元成立委任契約，其已終止兩造間之委任契約；又
    如認兩造間未存在委任關係，則主張系爭150萬元係附負擔
    之贈與云云，惟為被上訴人所否認，並以前詞置辯，玆查：
　㈠按私文書之真正，如他造當事人有爭執者，則舉證人應負證
    其真正之責。當事人提出之私文書必須真正而無瑕疵者，始
    有訴訟法之形式的證據力，此形式的證據力具備後，法院就
    其中之記載調查其是否與系爭事項有關，始有實質的證據力
    之可言。查上訴人主張被上訴人利用其投入感情後騙取系爭
    150萬元，或謂兩造間成立委任契約或附負擔之贈與，均以L
    INE通訊軟體截圖（下稱系爭截圖）為憑，惟被上訴人否認
    系爭截圖之真正及電磁紀錄之完整性，亦否認系爭截圖帳號
    名稱「小愛」或「胡燕鶯」為被上訴人所註冊及使用。則上
    訴人自應先就系爭截圖之真正及電磁紀錄之完整性等負舉證
    責任。上訴人主張系爭截圖係自其手機轉譯之電磁紀錄，被
    上訴人如否認非兩造間之對話，屬變態事實，應由被上訴人
    舉證，容有誤解，要無可採。
　㈡上訴人以系爭截圖通話對象曾傳送被上訴人照片及臺灣銀行
    股份有限公司（下稱臺灣銀行）基金申請書，足證通話對象
    確為被上訴人云云，惟兩造斯時為男女朋友，上訴人取得被
    上訴人之自拍照片或第三人輾轉取得被上訴人照片並非難事
    。且被上訴人購買臺灣銀行基金前後，多次與上訴人討論，
    被上訴人並將購買憑證交給上訴人等情，為兩造所不爭執（
    見本院卷一第414頁），上訴人或第三人取得或輾轉取得上
    揭申請書亦非無可能，尚不足憑此逕認LINE通訊軟體通話對
    象即為被上訴人。此外，上訴人復未舉證證明上開LINE通訊
    軟體對象為被上訴人所發送之完整電磁紀錄，亦未證明LINE
    通訊軟體所傳送之語音訊息為被上訴人所發，是系爭截圖不
    具備形式的證據力，不足為有利上訴人之認定。　　
　㈢上訴人又主張其以結婚為前提，曾要求看被上訴人身分證確
    認其是否未婚，被上訴人提出配偶欄空白之身分證（下稱系
    爭身分證），以此對伊傳達其為單身，希望與伊共結連理之
    假象云云，固提出系爭身分證影本為憑（見本院卷一第55頁
    ），惟為被上訴人所否認，且被上訴人未曾設籍在系爭身分
    證影本所載住址（彰化縣和美鎮鎮平里），系爭身分證影本
    係變造，此有彰化縣和美戶政事務所函足考（附於臺灣桃園
    地方檢察署109年度偵續二字第1號偵查卷第71頁），此復為
    上訴人所不爭執（見本院卷一第412頁）。又上訴人並未舉
    證證明系爭身分證影本係被上訴人偽造後所交付，上訴人執
    此主張被上訴人利用其投入感情後，向其騙取系爭150萬元
    云云，即乏所據。況縱被上訴人隱瞞已婚身分，亦不足以證
    明被上訴人即無意與之共結連理，更遑論上訴人與被上訴人
    交往當時，亦與配偶袁慧珍婚姻關係存續中甚明。
　㈣爰審酌上訴人於兩造交往過程中除交付系爭150萬元外，每個
    月會給付被上訴人一至兩萬元不等（見原審卷第53-1頁）等
    情，足徵上訴人所交付之系爭150萬元，應係出於增進與被
    上訴人相處之機會、提升彼此間感情所為之饋贈。上訴人既
    為有自主意思能力之成年人，其本於自身情感考量所為之決
    定，縱嗣後兩造因故分手，亦難謂被上訴人係故意以背於善
    良風俗之方法加損害於上訴人。則上訴人依民法第184條第1
    項後段規定，請求被上訴人負損害賠償，為無可採。
　㈤再者，上訴人對被上訴人提出刑事詐欺告訴，臺灣桃園地方
    檢察署檢察官偵查結果，亦認「告訴人（即上訴人，下同）
    知悉被告（即被上訴人，下同）當時之工作及經濟狀況，而
    基於與被告交往之信賴關係，經衡量及評估相關風險後，仍
    同意將款項交付被告，難認告訴人有何陷於錯誤之情。且一
    般男女於認識、追求及交往過程中，由一方對他方支付生活
    開銷及其他費用者，或致贈金錢與財物之情形，所在多有，
    被告執此索求告訴人提供金錢創業生活等等，核與一般男女
    交往模式尚屬無悖」、「經當庭勘驗被告之行動電話，並無
    與告訴人之LINE對話紀錄，告訴人亦無法提供該對話紀錄之
    原始畫面，是尚難僅以上開LINE對話紀錄，認被告確有傳送
    期望與告訴人成家等訊息予告訴人。再觀諸告訴人提出之被
    告國民身分證翻拍照片,其正面之照片與背面之配偶欄，均
    與被告當庭提出之國民身分證原本不符…，惟告訴人究係於
    何時、何地、以何方式取得上開被告國民身分證翻拍照片，
    告訴人並未能提出相關之證明或資料以供查證，是無法證明
    被告隱瞞其已婚身分」、「本件並無事證足以證明被告以投
    資或交往結婚等事由訛告訴人，已如前述，尚難認告訴人交
    付款項時有何陷於錯誤之情，則其本於自由意志評估利害得
    失後，自願交付前開款項與被告，被告自得自由處分該款項
    」、「被告隱瞞其已婚身分之行為，是否即代表被告無意與
    告訴人結婚共組家庭，並非無疑，此觀告訴人與被告交往當
    時，告訴人亦與配偶袁慧珍之婚姻關係持續中等情甚明」、
    「告訴人饋贈與被告金錢之動機，或出於增進與被告相處之
    機會、情誼，然告訴人係具有自主意思之成年人，對於此等
    本於自身情感考量上之支出，當知情感之因素無法量化且未
    必會有相同之情感上回報，此部分金錢之決定既由告訴人本
    諸自身意願所為決定，即難認有何陷於錯誤之情」，而處分
    不起訴（詳參臺灣桃園地方檢察署107年度偵字第29792號、
    108年度偵續字第37號、109年度偵續二字第1號不起訴處分
    書理由），益證上訴人所交付之系爭150萬元係其與被上訴
    人交往時所為之饋贈，且上訴人上開饋贈，係本諸自身意願
    所為決定，並無陷於錯誤之情，附此敘明。　　
　㈥上訴人又主張：如認被上訴人上揭行為不構成侵權行為，惟
    伊交付系爭150萬元係委由被上訴人投資基金之用，兩造間
    存在委任關係；又如認兩造間未存在委任關係，另主張系爭
    150萬元係附有㈠被上訴人與伊結婚、㈡系爭150萬元須投資基
    金供兩造婚後花用、㈢若上訴人有急用，被上訴人即應歸還
    等負擔之贈與云云，為被上訴人所否認，上訴人就此僅提出
    系爭截圖為憑，然系爭截圖不具備形式的證據力，不足為有
    利上訴人之認定，已如前述，則上訴人主張兩造間成立委任
    契約，其以起訴狀繕本之送達為終止委任關係；或主張兩造
    間成立附負擔之贈與，被上訴人未履行贈與所應負擔之義務
    ，而依民法第179條或第419條第2項之規定，請求被上訴人
    返還系爭150萬元云云，均為無理由。
五、綜上所述，上訴人依民法第184條第1項後段、第179條等規
    定，請求被上訴人給付150萬元，及自起訴狀繕本送達之翌
    日起至清償日止，按年息5%計算之利息，非屬正當，不應准
    許。從而原審所為上訴人敗訴之判決，並無不合。上訴論旨
    指摘原判決不當，求予廢棄改判，為無理由，應駁回其上訴
    。另上訴人追加依民法第419條之規定為請求部分，亦為無
    理由，併予駁回。
六、本件事證已臻明確，兩造其餘之攻擊或防禦方法及所用之證
    據，經本院斟酌後，認為均不足以影響本判決之結果，爰不
    逐一論列，附此敘明。
七、據上論結，本件上訴及追加之訴均為無理由，判決如主文。
中　　華　　民　　國　　111 　年　　9 　　月　　21　　日
                  民事第五庭    
                      審判長法  官  賴劍毅
                            法  官  呂淑玲
                            法  官  洪純莉
　　　　　　　　　　　　　　
正本係照原本作成。
不得上訴。
中　　華　　民　　國　　111 　年　　9 　　月　　21　　日

　　　　　　　　　　　　　　書記官  紀昭秀